臺灣臺南地方法院民事裁定
111年度消債更字第12號
聲  請  人
即  債務人  邱榮甫

代  理  人  莊信泰律師 
上列當事人因消費者債務清理事件聲請更生，本院裁定如下：
    主  文
聲請人邱榮甫自民國111年6月30日下午5時起開始更生程序，並
命司法事務官進行本件更生程序。
    理  由
一、債務人不能清償債務或有不能清償之虞者，且無擔保或無優
     先權之本金及利息債務總額未逾新臺幣（下同）1,200萬元
    者，於法院裁定開始清算程序或宣告破產前，得向法院聲請
    更生。債務人對於金融機構負債務者，在聲請更生或清算前
    ，應向最大債權金融機構請求協商債務清償方案，或向其住
    、居所地之法院或鄉、鎮、市、區調解委員會聲請債務清理
    之調解。債務人為前項請求或聲請，應以書面為之，並提出
    財產及收入狀況說明書、債權人及債務人清冊，及按債權人
    之人數提出繕本或影本。法院開始更生程序之裁定，應載明
    其年、月、日、時，並即時發生效力。法院裁定開始更生程
    序後，得命司法事務官進行更生程序。消費者債務清理條例
    （下稱消債條例）第3條、第42條第1項、第151條第1、2項
    、第45條第1項、第16條第1項前段分別定有明文。
二、聲請意旨略以：聲請人受雇於麻豆代天府，從事環境清潔工
    作，平均月收入約24,000元，積欠無擔保或無優先權之債務
    約1,707,658元，於民國110年12月1日向本院申請債務清理
    前置調解而調解不成立，有不能清償債務之情事，爰依消債
    條例之規定聲請更生等語。　　
三、經查：
  (一)聲請人為一般消費者，並未從事營業，核屬消債條例所定
       5年内未從事營業活動之消費者，且前未曾經法院宣告清
      算程序或宣告破產，亦未曾依消費者債務清理條例或破產
      法之規定而受刑之宣告等情，有聲請人所提出之在職證明
      書、收入切結書、全國財產稅總歸戶財產查詢清單、108
      、109年度綜合所得稅各類所得資料清單、自願職保被保
      險人投保資料表、勞工保險被保險人投保資料表等件為證
      【見本院110年度南司消債調字第625號卷（下稱調解卷）
      第37至49頁、本院卷第103頁】，並有本院民事紀錄科查
      詢表、臺灣高等法院被告前案紀錄表在卷足憑(見本院卷
      第51、53頁）。另聲請人前向本院聲請債務清理之調解而
      調解不成立，業經本院依職權調取上開調解卷核閱無訛，
      堪認聲請人於提起本件更生聲請前，已踐行前置調解程序
      而調解不成立。
　(二)關於聲請人所積欠無擔保或無優先權之本金、利息債務總
      額：
　　1.聲請人積欠華南商業銀行股份有限公司、台北富邦商業銀
      行股份有限公司（下稱台北富邦銀行）、滙豐（台灣）商
      業銀行股份有限公司、中國信託商業銀行股份有限公司等
      4家金融機構債權人共計1,228,648元（本金375,330元、
      利息829,152元、違約金24,166元），另積欠元大國際資
      產管理股份有限公司1,276,721元（本金447,542元、利息
      693,496元、違約金135,683元），有聲請人之財團法人金
      融聯合徵信中心查詢當事人綜合信用報告回覆書、上開債
      權人之陳報狀、前置調解債權明細表、債權人清冊在卷可
      稽（見調解卷第73至81、85、87、95、97、111至123頁）
      。
　  2.聲請人另陳稱其為購買機車，向同事李天寶借款69,000元
      ，經按月清償後，現尚積欠18,000元部分，業據提出其新
      購機車行照及李天寶之京城銀行存摺內頁領款紀錄為憑（
      見本院卷第127、129頁），經本院函詢李天寶，其所回覆
      之借款原因、經過、現餘債權金額，均與聲請人所述相符
      （見本院卷第131頁），堪信為實。至聲請人稱其積欠邱
      淑利（聲請人之妹）88萬元部分，雖邱淑利亦回覆本院稱
      ：伊約20年前代償聲請人銀行貸款70餘萬元，其後幾年亦
      陸續借款約16、7萬元予聲請人等語（見本院卷第87頁）
      ，然聲請人及邱淑利就上開借款，未能提出任何證明，是
      依現有事證，尚無從認定聲請人確有積欠邱淑利債務，爰
      不將之列入聲請人所積欠之債務中。
　  3.綜上，合計聲請人所積欠之無擔保或無優先權之本金及利
      息債務總額為2,363,520元（違約金、費用不計）。　
  (三)聲請人受雇於麻豆代天府從事環境清潔工作，月收入24,0
      00元等情，業據其提出在職證明書、收入切結書、自願職
      保被保險人投保資料為憑（見調解卷第43、44、49頁、本
      院卷第103頁）。另聲請人有存款150元及車牌號碼000-00
      00號機車1台，有京城商業銀行股份有限公司麻豆分行存
      摺封面及內頁明細在卷、機車行車執照可憑（見本院卷第
      97至101、127頁）。又聲請人除於103年6月20日一次領取
      勞工保險退休金47,679元、110年12月13日領取續提退休
      金19,975元外，未領有其他勞工保險、國民年金保險各項
      年金給付及社會福利補助，此有勞動部勞工保險局函、臺
      南市政府社會局函在卷為憑（見本院卷第85、86、133頁
      ），此外查無聲請人有其他財產及所得資料，此有全國財
      產稅總歸戶財產查詢清單、108、109年度綜合所得稅各類
      所得資料清單、稅務電子閘門財產所得調件明細在卷可參
      （見調解卷第37至41頁、本院卷第61至64頁）。基此，爰
      以每月收入24,000元作為聲請人償債能力之計算基礎。
  (四)按債務人必要生活費用，以最近一年衛生福利部或直轄市
      政府所公告當地區每人每月最低生活費1.2倍定之。受扶
      養者之必要生活費用，準用第一項規定計算基準數額，並
      依債務人依法應負擔扶養義務之比例認定之。消債條例第
      64條之2第1項、第2項定有明文。債務人聲請更生或清算
      時所提財產及收入狀況說明書，其表明每月必要支出之數
      額，與消債條例第64條之2第1項、第2項規定之認定標準
      相符者，毋庸記載原因、種類及提出證明文件，亦為消債
      條例施行細則第21之1條第3項所明定。是以聲請人戶籍地
      之臺南市111年度每人每月最低生活費14,230元之1.2倍計
      算，債務人每月必要生活費用即應以17,076元(計算式：1
      4,230元×l.2＝17,076元，元以下四捨五入）為認定基準。
      又上開最低生活費標準，係按照政府最近1年平均每人消
      費支出（包括食品費、衣著鞋襪費、房租水電費、家居管
      理費、醫療保健費、交通通訊費、娛樂教育費及雜項支出
      ）百分之60所訂定之，而消債條例之立法目的，乃為兼顧
      債權人、債務人雙方之利益，對陷於經濟上困境之消費者
      ，使其透過重建型之更生程序或清算型之清算程序清理其
      債務，藉以妥適調整債務人與債權人及其他利害關係人間
      之權利義務關係，保障債權人獲得公平受償，並謀求消費
      者經濟生活之重建復甦機會。是以，債務人為使其有經濟
      復甦更生之機會，自應以誠實及信用之原則面對自己之債
      務，積極勉力謀求更生償債方案，除應積極開源努力勤奮
      工作以增加收入償還債務外，尚須節流儉樸其生活需求而
      適當控制其支出，以達成勉力履行債務，並應依一般生活
      所需及合理範圍予以計算消費支出，方屬合理，是聲請人
      如未能證明其每月必要支出高於17,076元之相關證據，即
      應以17,076元論計其每月必要支出。聲請人固陳稱其個人
      每月必要生活費用額為19,492元（見本院卷第141至147頁
      ），然並未提出證據以實其說，惟考量聲請人為43年生，
      年近7旬，衡情身體、健康狀況已較青壯年衰退，所需支
      出之醫療保健費用亦隨之提高，本院審酌上情，認加計1,
      000元之醫療保健費用，以18,076元作為聲請人每月必要
      支出之基準，較為適當。
  (五)最大債權金融機構台北富邦銀行具狀陳稱願提供分65期、
      0利率、每期清償5,775元之清償方案，此有台北富邦銀行
      之陳報狀、前置協商債權分配表在卷可參（見調解卷第85
      至87頁）；元大國際資產管理股份有限公司願提供比照最
      大債權銀行之分期條件（見調解卷第111頁），經本院以
      其債權總額1,276,721元、0利率、分65期清償之條件計算
      ，每期即每月清償金額約為19,642元。則上開債權人所提
      供之分期清償方案月付金額已達25,417元。而李天寶陳稱
      聲請人本即持續以分期方式清償期債務，再清償6個月後
      即清償完畢（見本院卷第131頁），可知目前聲請人每月
      對李天寶清償3,000元。而聲請人每月收入為24,000元，
      扣除其每月必要支出18,076元後，僅餘5,924元，縱其嗣
      後已將李天寶之債務全數清償，亦難以負擔上開清償方案
      。且聲請人現有財產僅存款150元及機車1部（聲請人於10
      3年、110年所領取之47,679元、19,975元退休金，金額均
      不高，難認尚存在，爰不計入），與其上開積欠債務金額
      相較，仍屬懸殊。是衡酌聲請人上開收入、財產狀況及所
      負債務金額，足認聲請人確有不能清償債務之情事。
四、綜上所述，聲請人僅係一般消費者，並未從事營業，有不能
    清償債務之情形，復未經本院裁定開始更生程序或許可和解
    或宣告破產，又無消債條例第6條第3項、第46條各款所定法
    院應駁回更生聲請之事由存在，聲請人聲請更生，應屬有據
    。
五、末按，法院裁定開始更生或清算程序後，得命司法事務官進
    行更生或清算程序，必要時得選任律師、會計師或其他適當
    之自然人或法人一人為監督人或管理人，消費者債務清理條
    例第16條第1項定有明文。本件既經本院裁定開始更生程序
    ，爰併依前開規定，命司法事務官進行更生程序。
中　　華　　民　　國　　111 　年　　6 　　月　　30　　日
                  民事消債法庭  法　官　張玉萱
以上正本係照原本作成。
本件裁定不得抗告。
本裁定已於民國111年6月30日公告。
中　　華　　民　　國　　111 　年　　6 　　月　　30　　日
                              書記官  鄭伊汝